【裁判字號】    92,自緝,341
【裁判日期】    921202
【裁判案由】    侵占
【裁判全文】
臺灣臺中地方法院刑事裁定                        九十二年度自緝字第三四一號
    自  訴  人  雙十交通事業有限公司
    代  表  人  甲○○
    被      告  乙○○
右列被告因侵占案件，經自訴人提起自訴，本院裁定如左：
    主  文
本件自訴駁回。
    理  由
一、自訴意旨略以：被告乙○○於民國九十年三月二十一日，在台中市○○區○○路
    三三八號自訴人處，向自訴人租借ＢＭＵ－一二五型無線電車台機乙套，機號０
    九０號，雙方約定每月租金為新台幣（下同）一千八百元，並簽訂「電台服務契
    約書」乙份，自訴人乃將價值三萬元之上開無線電車台機乙套交給被告使用。惟
    被告竟意圖為自己不法之所有，將之占為己有，自九十年三月間起不再繳交租金
    ；事經自訴人函催返還，被告亦無置理。核其所為，顯已觸犯刑法第三百三十五
    條第一項之侵占罪嫌。
二、按法院或受命法官於自訴案件第一次審判期日前訊問及調查之結果，如認為案件
    有刑事訴訟法第二百五十二條至第二百五十四條之情形者，得以裁定駁回其自訴
    ，同法第三百二十六條第一、三項定有明文。次按犯罪事實應依證據認定之，無
    證據不得認定犯罪事實，刑事訴訟法第一百五十四條第二項亦有明文。且認定不
    利於被告之事實，須依積極證據，苟積極證據不足為不利於被告事實之認定時，
    即應為有利於被告之認定，更不必有何有利之證據，此有最高法院三十年上字第
    八一六號判例可資參照。另刑法上之侵占罪，須持有人變易其原來之持有意思而
    為不法所有之意思，始能成立，如僅將持有物延不交還或有其他原因致一時未能
    交還，既缺乏主觀要件，即難遽以該罪相繩，最高法院六十八年台上字第三一四
    六號判例意旨亦著釋甚明。
三、自訴人指稱被告乙○○涉嫌刑法之普通侵占罪，乃以雙方所簽訂之「電台服務契
    約書」一件、通知被告給付積欠之租金及終止租約請求返還無線電車台機之催告
    函二份為憑；惟被告經本院訊問後，堅決否認之，辯稱於九十年四月中旬，他個
    人發生財務危機，央求父母協助解決，而在父親之要求下離開台中地區二年，因
    此忽略與自訴人處理車台機之租金問題，絕非意圖為自己不法所有，欲侵占入己
    。經查：
    (一)綜觀自訴人提出之契約書一件、催告函二份及被告對此等證物不加爭執之態度
      ，確實足可證明被告有於前述時地與自訴人訂立租約，而取得無線電車台機乙
      套使用，且租用後不久即未再繳納租金，也無歸還車台機等事實。但至此猶不
      足斷定被告已意圖為自己不法之所有，將之侵占入己；因被告可能僅將持有物
      延不交還或有其他原因致一時未能交還，而缺乏構成刑法普通侵占罪之主觀要
      件。今被告已否認涉嫌侵占罪，辯解有如前述；但自訴人並未再就上開主觀要
      件部分提出其他證據以供本院審酌，則被告究竟有無侵占罪之主觀犯意，顯然
      還有疑義。
    (二)又被告到案後，已將租用之車台機乙套歸還自訴人，並將積欠之租金清償完畢
      ；此等事實業據自訴代表人於本院調查訊問時，陳明屬實，並表示已經諒解被
      告，無意再事追究等語（見本院九十二年十月八日訊問筆錄、九十二年十一月
      五日準備程序筆錄）。則不僅被告有無侵占罪之主觀犯意，仍有疑義未明，已
      見前述；被告上述作為又更進一步地釋明其無侵占他人財物之意，理應為其有
      利之判斷。
四、基於前述證據調查之結果，自訴人之舉證僅能令人懷疑被告可能涉嫌刑法之普通
    侵占罪，尚不足使人確信被告已經構成侵占罪，而至無所懷疑之程度。本件顯有
    刑事訴訟法第二百五十二條第十款所定犯罪嫌疑不足之情形，乃參照前開刑事訴
    訟法之規定及最高法院所著判例意旨，將本件自訴駁回。
五、由於本件自訴駁回，故臺灣臺中地方法院檢察署九十二年度偵緝字第七二八號所
    移送併辦被告涉嫌侵占乙案，本院無從審酌，應退由檢察官另行處置。
據上論斷，應依刑事訴訟法第二百五十二條第十款、第三百二十六條第三項，裁定如
主文。
中      華      民      國      九十二      年      十二    月    二    日
                                臺灣臺中地方法院刑事第五庭
                                    審判長法  官  梁堯銘
                                          法  官  巫淑芳
                                          法  官  莊深淵
右正本證明與原本無異。
如不服本裁定應於送達後五日內向本院提出抗告狀。
                                          書記官
中      華      民      國      九十二      年      十二    月    二    日


司法院資訊處製作；財團法人民間司法改革基金會備份。
